ACORDAO-COMPLETO-2402777

ACÓRDÃO DE RELAÇÃO

ACÓRDÃO DE RELAÇÃO 576/2020 ATA 8/2020 - PLENÁRIO

Acórdão 576/2020-TCU-Plenário
	
	Considerando que, nos presentes autos, não restou evidenciado que a experiência pregressa da Codevasf (malsucedida na contratação de bens e que levara à apenação de empresas em razão de descumprimento contratual) justificaria as exigências de qualificações econômico financeiras ora tratadas;
	Considerando o entendimento constante do Acórdão 2346/2018-TCU-Plenário, de que é possível a adoção cumulativa das exigências relativas a patrimônio líquido mínimo e aos índices de liquidez geral, solvência geral e liquidez corrente, desde que a partir de critérios que sejam objetivamente estabelecidos; 
	Considerando que, na prática, a cumulatividade das exigências impediu a obtenção de propostas mais vantajosas para os itens 4 e 5 do Pregão Eletrônico para Registro de Preços 12/2019, objeto dos presentes autos, uma vez que não restou demonstrada a devida justificativa para a exigência cumulativa de requisitos de qualificação econômico-financeira contidos no item 10.1.1, alíneas c2 e c3, do edital, prática que não se coaduna à jurisprudência desta Corte (Acórdão 2346/2018-TCU-Plenário. Relator: Ministro André Luís de Carvalho) , bem como ao inciso I do art. 50 da Lei 9.784/1999;
	Considerando que, no caso concreto, não foi assinado contrato em decorrência da ata de registro de preços;
	Considerando que a homologação de ata de registro de preços não gera direito subjetivo à parte, conforme jurisprudência desta Corte (Acórdãos 862/2015 e 1.285/2015, ambos do Plenário) ;
	Considerando que, embora presentes os requisitos necessários à adoção da medida cautelar pleiteada, e já havendo sido realizada oitiva prévia da Codevasf, o processo encontra-se em condições de ser julgado no mérito;
	Considerando que os presentes autos cuidam de caso semelhante ao do TC Processo 037.269/2019-4, de relatoria do Ministro Aroldo Cedraz, julgado por meio do Acórdão 499/2020-TCU-Plenário;
	Considerando que, naquele processo, embora houvesse plausibilidade jurídica em parte do pleito da representante, as exigências indevidamente restritivas identificadas no Pregão Eletrônico para Registro de Preços 8/2019 não resultaram em prejuízos efetivos à Administração, já que as propostas desclassificadas não eram significativamente mais vantajosas,
	Os Ministros do Tribunal de Contas da União, reunidos em sessão de Plenário, ACORDAM, por unanimidade, com fundamento no artigo 113, § 1º, da Lei 8.666/1993; artigo 43 da Lei 8.443/1992; c/c os artigos 1º, inciso XXVI; 17, inciso IV; 143, inciso III; 234, § 2º, 2ª parte; 235 e 237, VII, todos do Regimento Interno/TCU, em conhecer e julgar parcialmente procedente a presente representação; considerar prejudicada a adoção da medida cautelar pleiteada, tendo em vista que o processo encontra-se em condições de ser julgado no mérito; e fazer as determinações sugeridas, de acordo com os pareceres emitidos nos autos.
1. Processo TC-Processo 037.276/2019-0 (REPRESENTAÇÃO) 
	1.1. Órgão/Entidade: Companhia de Desenvolvimento dos Vales do São Francisco e do Parnaíba (Codevasf) - Superintendência Regional de Juazeiro/BA (6ª SR) 
	1.2. Relator: Ministro Bruno Dantas
	1.3. Representante do Ministério Público: não atuou
	1.4. Unidade Técnica: Secretaria de Controle Externo de Aquisições Logísticas (Selog) .
	1.5. Representação legal: Wang Yansong e outros, representando XCMG Brasil Indústria Ltda. 
	1.6. Determinações/Recomendações/Orientações:
1.6.1. determinar à Companhia de Desenvolvimento dos Vales do São Francisco e do Parnaíba, com fundamento no art. 250, inciso II, do Regimento Interno/TCU, que adote providências quanto ao item abaixo, relativo ao Pregão Eletrônico 12/2019 e informe ao TCU, no prazo de trinta dias, os encaminhamentos realizados: 
1.6.1.1. promova o cancelamento dos itens 4 e 5 do certame, tendo em vista que a exigência cumulativa de requisitos de qualificação econômico-financeira estabelecidos no item 10.1.1 "c.2" e "c.3" do edital tem caráter restritivo e não foi devidamente justificada, o que não se coaduna à jurisprudência desta Corte (Acórdão 2346/2018-TCU-Plenário. Relator: Ministro André Luís de Carvalho) , tendo resultado na desclassificação de propostas mais vantajosas ofertadas por licitantes que não foram capazes de atender às regras inseridas no edital. 
1.6.2. dar ciência à Companhia de Desenvolvimento dos Vales do São Francisco e do Parnaíba (Codevasf) , com fundamento no art. 7º da Resolução-TCU 265/2014, sobre as seguintes impropriedades/falhas, identificadas no Pregão Eletrônico 12/2019, para que sejam adotadas medidas internas com vistas à prevenção de ocorrência de outras semelhantes:
1.6.2.1. adoção do valor da proposta de cada licitante como referência para comprovação de capital social ou patrimônio líquido mínimos (item 10.1.1, "c3", do edital do certame) , em afronta ao princípio da igualdade insculpido no art. 31 da Lei 13.303/2016 e à jurisprudência desta Corte (Acórdão 592/2016-TCU-Plenáriolenáro) , uma vez que deveria ter sido adotado como base o valor estimado da contratação; e 
1.6.3. dar ciência deste acórdão à Codevasf, à representante, XCMG Brasil Indústria Ltda. (14.707.364/0001-10) , e às empresas Veneza Equipamentos Pesados S/A (15.652.882/0006-51) e Elysium Inc. Negócios - Eireli (06.951.656/0001-76) .

Natureza: Representação. Representante: XCMG Brasil Indústria Ltda. Órgão/entidade/unidade: codevasf - superintendência regional de juazeiro/ba - 6ª sr; companhia de desenvolvimento dos vales do são francisco e do parnaíba. Representante Legal: não há

ACORDAO-COMPLETO-2422640

Acórdão de Relação 2154/2020 - Plenário

Acórdão de Relação

BRUNO DANTAS

Não atuou

REPRESENTAÇÃO (REPR)

Secretaria de Controle Externo de Aquisições Logísticas (Selog).